【裁判字號】    97,交聲,74
【裁判日期】    970827
【裁判案由】    違反道路交通管理處罰條例聲明異議
【裁判全文】
臺灣雲林地方法院交通事件裁定          97年度交聲字第74號
移送機關即
原處分機關  交通部公路總局嘉義區監理所
異  議  人
即受處分人  乙○○
上列異議人即受處分人因違反道路交通管理處罰條例案件，對於
交通部公路總局嘉義區監理所民國97年4 月1 日所為之裁決（嘉
監裁字第裁70-KAE235156號裁決書），聲明異議，本院裁定如下
：
    主  文
原處分撤銷。
乙○○汽車駕駛人，行經有燈光號誌管制之交岔路口闖紅燈，處
罰鍰新臺幣壹仟捌佰元，並記違規點數參點；又汽車駕駛人，駕
駛汽車有違反道路交通管理處罰條例之行為，拒絕停車接受稽查
而逃逸，處罰鍰新臺幣參仟元，並記違規點數壹點。
    理  由
一、原處分意旨略以：異議人即受處分人乙○○於民國96年10月
    14日上午9 時12分許，騎乘車牌號碼KA9-866 號重型機車，
    行經雲林縣元長鄉臺19線與元南路口有燈光號誌管制之交岔
    路口時闖紅燈。經雲林縣警察局交通隊警員以該車有違反道
    路交通管理處罰條例第53條第1 項規定之行為而制止時，不
    聽制止而逃逸，乃掣單逕行舉發。嗣異議人未於應到案日期
    前到案繳款，並於97年1 月24日提出申訴，經原處分機關認
    異議人之申訴無理由，乃依道路交通管理處罰條例第53條第
    1 項、第60條第1 項及違反道路交通管理事件統一裁罰基準
    表之規定，分別裁處新臺幣（下同）1,800 元、3,000 元罰
    鍰。
二、聲明異議意旨略以：異議人並未闖紅燈，也沒看到警察，不
    須逃逸，且本件沒有違規紅單和照片為證，因此請求撤銷原
    處分云云。
三、按汽車駕駛人，行經有燈光號誌管制之交岔路口闖紅燈者，
    處1,800 元以上5,400 元以下罰鍰。次按汽車駕駛人，駕駛
    汽車有違反處罰條例之行為，經交通勤務警察或依法令執行
    交通稽查任務人員制止時，不聽制止或拒絕停車接受稽查而
    逃逸者，除按各該條規定處罰外，處3,000 元以上6,000 元
    以下罰鍰。又汽車駕駛人有違反處罰條例第60條第1 項情形
    者，除依原條款處罰鍰外，並予記違規點數1 點；有違反第
    53條之情形者，除依原條款處罰鍰外，並予記違規點數3 點
    。道路交通管理處罰條例第53條第1 項、第60條第1 項、第
    63條第1 項第1 款、第3 款分別定有明文。經查：
    (一)本件異議人即受處分人乙○○於上開時、地，騎乘車牌號
      碼KA9-866 號輕型機車，行經有燈光號誌管制之雲林縣元
      長鄉臺19線與元南路口時，有闖紅燈之違規行為，經雲林
      縣警察局交通隊警員制止，拒絕停車接受稽查而逃逸之事
      實，經舉發機關雲林縣警察局交通隊之執勤員警目擊後，
      依法當場舉發之情，業經證人即本件交通隊舉發員警甲○
      ○於本院審理中證述：「我有記載紅單，我們攔他，他沒
      有停，就迴轉逃走」、「因為他一直跑，我們一直追，追
      到併行我們要攔車時，他若緊急煞車，我們車子往前衝，
      他就迴轉了」、「（問：這個違規單是事後才補填？）對
      ，我們是查詢車號後，確定無誤」、「一般的話，怕看錯
      車號，若是看錯，執勤員警2 個人有意見，就不會開，我
      們當時查詢，就不怕追了之後，記在腦中，下班後事後才
      查詢，可能比較有誤差，我們車號都是馬上查詢，車號是
      沒有錯的」等語綦詳，並有雲林縣警察局雲警交字第KAE2
      35156 號舉發違反道路交通管理事件通知單、雲林縣警察
      局97年3 月26日雲警交字第0971300581號、97年5 月19日
      雲警交字第0971300881號函、本件舉發員警甲○○、沈政
      昇出具之報告、雲林縣警察局電腦資料查詢紀錄簿各1 紙
      附卷可稽。而證人對於本件舉發程序及違規情形陳述清楚
      而明確，又與上開卷附證據內容相符，應無誤看或誤為判
      斷之可能。另參以證人與異議人間不僅未有任何怨隙，且
      係毫不相識之人，衡情證人也應無設詞攀誣或虛構違規事
      實以陷害異議人之理。況警員執行公務時，本身即受有行
      政懲處責任之監督，再其到庭具結作證，更係以刑事責任
      擔保其證言之真實性，故證人之上開證述內容及其所記錄
      舉發之本件違規事實，應無不可採信之處。
    (二)再交通勤務警察或依法令執行交通稽查任務人員，開單舉
      發違反道路交通管理處罰條例所列之違規事實，經公路主
      管機關或警察機關所為之裁決處罰，本質上為行政處分，
      係公務員基於職務上權力，依法就特定之具體事件所為具
      公法上效果之單方行政行為，基於公務員為公法上行為具
      有公信力之原則，該行政行為當可被推定為真正，其據以
      依法處分之事實認定亦為正確無誤。此與民事訴訟法第35
      5 條第1 項規定：「文書，依其程式及意旨得認作公文書
      者，推定其為真正。」之情形相同。本此公信原則，立法
      者乃於道路交通管理處罰條例及高速公路交通管制規則等
      交通法規中制定相關規定，使交通勤務警察或依法令執行
      交通稽查任務人員，在特殊情形下，當場不能或不宜攔截
      製單舉發時，得當機處置而就違規事實予以逕行舉發（參
      見道路交通管理處罰條例第7 條之2 等規定），以達成維
      護交通秩序及公共安全之行政目的。反之，若謂公務員之
      一切行政行為，均需預留證據以證其實，則國家行政勢必
      窒礙難行，而且相關行政目的亦難以順利達成。據此，刑
      事訴訟法就犯罪證據有關之規定中，與屬行政秩序罰之交
      通違規裁罰本質不合之部分，自不在準用之列。再者，警
      方取締交通違規事件，其以照相、錄影、錄音等方式取證
      者，固足為違規之證明，惟警員當場舉發者，舉發之員警
      本身之目睹、耳聞，亦足為違規人違規之證明，非必所有
      之違規事件，均需有照相、錄影、錄音等科學證據方足為
      違規之證據。況警察執行勤務，事項繁瑣，且違規情形一
      過即逝，並非長期存在，何能要求警察必備有科學儀器取
      證？況汽車駕駛人有闖紅燈或不服指揮稽查而逃逸之行為
      ，本得不經科學儀器取得證據資料而逕行舉發，道路交通
      管理處罰條例第7 條之2 第1 項第1 款、第4 款亦定有明
      文。是本件縱無照片資料作為佐證，然異議人之違規行為
      既經證人證述明確，且其所述內容並無何矛盾或違背經驗
      法則之處，自得為本院判斷之依據，故舉發警員舉發違規
      事實自有相當可信度。異議人要求警員需提出照片等資料
      證明其違規事實，要屬無理由。
    (三)又異議人不服公路主管機關所為之處罰，依處罰條例第87
      條之規定向管轄地方法院聲明異議，自屬行政救濟程序，
      其舉證責任分配，應採民事訴訟上舉證責任分配原則，87
      年10月28日修正公布之行政訴訟法第136 條同揭此旨，而
      明文規定準用民事訴訟法第277 條舉證責任分配之原則。
      亦即先由行政機關就其如何履行相關正當法律程序，以及
      人民為何應受行政處罰之客觀違反法令行為，負證明責任
      。而受處罰人就行政機關已為相當證明之事項，亦須就其
      所辯，提出反證，以動搖法院對其可能形成之不利心證。
      倘受處罰人始終未能提出反證，或雖提出，但所提之反證
      卻不足以動搖法院審酌行政機關所提出之相關事證後，對
      其所形成之不利心證評價，依據舉證責任分配之法則，法
      院仍應為受處罰人不利之認定。經查，本件異議人雖否認
      有違規行為，但其並未提出任何積極事證供本院調查，本
      院亦查無任何證據足資證明執勤員警有捏造事實違法取締
      之情事存在，故其所辯仍非可採。
    (四)再本件舉發通知單，經舉發機關於96年10月16日以大宗掛
      號郵件，對異議人位於雲林縣北港鎮○街里○○路533 號
      住所地送達，因故未能送達，並於96年11月9 日退回，舉
      發機關乃再於96年12月5 日再對同址送達，因未獲會晤本
      人，乃將該通知單於96年12月10寄存於雲林縣北港鎮○○
      路54號「北港郵局」等情，有雲林縣警察局97年6 月27日
      雲警交字第0971301172號函、中華民國郵政交寄大宗限時
      掛號、掛號、快捷郵件函件執據及雲林縣警察局雲林縣交
      通隊送達證書各1 紙附卷足憑，是本件逕行舉發通知單應
      已合法送達於異議人，亦無可疑，併此敘明。
    (五)綜上所述，異議人上開違規闖紅燈及拒絕停車接受稽查而
      逃逸之事實，應堪認定。其執前詞所辯，顯係事後卸責之
      詞，不足採信。原處分機關依道路交通管理處罰條例第53
      條第1 項及第60條第1 項之規定，分別裁處受處分人罰鍰
      1,800 元、3,000 元之處分，固非無見。惟本件異議人之
      違規行為係違反道路交通管理處罰條例第53條第1 項、第
      60條第1 項之規定，尚應併依道路交通管理處罰條例第63
      條第1 項第3 款、第1 款之規定各記違規點數3 點及1 點
      ，原處分漏未就上開違規行為，併依道路交通管理處罰條
      例第63條第1 項第3 款、第1 款之規定記違規點數，尚有
      未合。從而，異議人之異議雖無理由，然原處分機關所為
      處分既有上述未妥之處，自應由本院予以撤銷，另依道路
      交通管理處罰條例第53條第1 項、第60條第1 項、第63條
      第1 項第1 款、第3 款及違反道路交通管理事件統一裁罰
      基準表之規定，裁處如主文第2 項所示。
四、據上論斷，應依道路交通管理處罰條例第87條第2 項，道路
    交通案件處理辦法第20條，裁定如主文。
中    華    民    國    97    年     8    月    27    日
                  交通法庭  法  官  廖淑華
以上正本證明與原本無異。
如不服本裁定，應於裁定送達後5 日內向本院提出抗告狀（須附
繕本）。
                            書記官  張菀純
中    華    民    國    97    年    8     月    27    日


司法院資訊處製作；財團法人民間司法改革基金會備份。
